【裁判字號】    92,上訴,3389
【裁判日期】    921230
【裁判案由】    偽造文書等
【裁判全文】
臺灣高等法院刑事判決                          九十二年度上訴字第三三八九號
    上  訴  人
    即  被  告  乙○○
    選任辯護人  林茂松律師
右上訴人因偽造文書等案件，不服臺灣板橋地方法院九十一年度訴字第一一五一號，
中華民國九十二年七月二十五日第一審判決（起訴案號：臺灣板橋地方法院檢察署九
十年度偵字第一二一二八號、九十一年度偵字第四五０二號），提起上訴，本院判決
如左：
    主  文
上訴駁回。
    事  實
一、乙○○與江春長（業經原審判決無罪確定）係以買賣法院拍賣房屋為業之人，於
    民國九十年七月九日，二人共同以江春長之名義拍得門牌號碼為台北縣永和市○
    ○路○段一巷十一號五樓及其上六樓增建物房地之所有權，乙○○因受不知情之
    江春長之委託處理房屋點交遷讓事宜，雖明知前開拍得之房屋，其上之黃穩軒之
    租賃權尚未確定除去，且尚未點交。惟為求早日將前開拍得之房屋裝潢後出售，
    竟於九十年七月十二日由乙○○在臺北縣中和市○○○路一０七巷四號五樓偽造
    黃穩軒之署押及指印而偽造立協議書人為黃穩軒之房屋遷讓協議書，嗣於九十年
    七月十四日無故侵入前開房屋，將其內黃穩軒及甲○○之傢俱、冰箱、冷氣加以
    毀損並搬離，以便開始進行裝潢之工程。於前開搬遷期間，為黃穩軒之妻甲○○
    發現上情，出面阻止，乙○○即行使前開偽造之房屋遷讓協議書出示予甲○○，
    向甲○○表示已與黃穩軒簽立房屋遷讓協議書，足以生損害於黃穩軒及甲○○。
    惟因當時黃穩軒人不在國內，不可能與乙○○簽立前揭房屋遷讓協議書，甲○○
    乃報警處理。
二、案經黃穩軒及甲○○訴由台北縣政府警察局永和分局報請臺灣板橋地方法院檢察
    署檢察官偵查起訴。
    理  由
一、訊據上訴人即被告乙○○矢口否認犯行，辯稱：前揭房屋係江春長標得，其上租
    賃關係業經法院除去，告訴人是查封前無權佔有，伊於法院發給權利移轉證書原
    始取得系爭房屋後，為維護法益之正當行為，均屬適法，無損害他人之犯意，因
    江春長委託伊與房屋
    門板上貼上記有劉偉誠代書電話之紙條，黃穩軒即循伊所留下之劉偉誠電話主動
    與劉偉誠代書聯繫，洽商房屋遷讓事宜，而於九十年七月十二日由伊代表江春長
    與黃穩軒在前揭房屋處簽訂房屋遷讓協議書，黃穩軒除在協議書末落款簽名，加
    蓋指印外，並出示其本人身分證證明其係
    始與黃穩軒簽約，並先給付黃穩軒五萬元，嗣黃穩軒表示欲於九十年七月十四日
    提前遷離，乃以電話通知劉偉誠代書前去點交，黃穩軒大約於下午四時許搬遷完
    畢，當場仍剩餘一些廢棄物未清理，伊始僱請貨車前來運走剩餘之廢棄物，當時
    有個冰箱，告訴人還賣給對面之太太，伊並因此自原尚應給付黃穩軒之四萬元中
    扣下一萬元，黃穩軒係通緝犯雖然不可能以合法管道入國，仍可能經由蛇頭接引
    偷渡入台，且黃穩軒曾經改名後又換證一次，有多張
    足為奇，且黃穩軒因係通緝犯，當然不肯交付
    收款人非有權利人，而仍無端給付八萬元之理，益見本案立協議書與搬運廢棄物
    之時，黃穩軒應在國內，否則何能於告訴人告訴時即交付委託書，惟於搬遷中竟
    遭甲○○阻止，並提出告訴，伊至今仍不得其解云云。經查：
  (一)右揭事實，業據告訴人甲○○指訴被告未經同意擅自開鎖侵入告訴人之屋內，並
    叫搬家公司搬走屋內傢俱，告訴人之夫黃穩軒亦不在國內，被告提出之房屋遷讓
    協議書顯然是偽造等語（詳見偵字第一二一二八號卷第四頁），並有搬遷房屋協
    議書（見偵字第一二一二八號卷第七頁）、房屋租賃協議書（見偵字第一二一二
    八號卷第二九至三二頁）、離婚協議書（見偵字第一二一二八號卷第二五至二七
    頁）、台灣板橋地方法院民事執行處通知（見偵字第一二一二八號卷第九至十二
    頁）、委託書（見偵字第一二一二八號卷第八頁）、台灣板橋地方法院不動產權
    利移轉證明書（見偵字第一二一二八號卷第七七頁）、中華人民共和國廣東省汕
    頭市公證處證明書（詳見原審卷第二六三頁）及照片十三張（見偵字第一二一二
    八號卷第三九頁、四十頁、六三頁、六四頁）附卷可稽。
  (二)被告於原審調查時先辯稱：潘奇琳即告訴人之子是當天下午三點多搬家時即在現
    場等語（詳見原審卷第二一七頁）；於原審審理時改稱：是晚上八點多潘奇琳才
    與他媽媽一起出來的等語（詳見原審卷第二五一頁）。被告此前後所供不一，自
    難遽信。再證人即當天前往搬家之工人劉俊宏於原審證稱：九十一年七月十四日
    受僱於乙○○，應該是乙○○開的鑰匙，鑰匙是從哪裡來的我不知道，這都是他
    跟我爸爸接洽搬運的事，搬運傢俱時去現場時只有乙○○一個人，到了後來晚上
    才有一群人及警察在樓下，乙○○叫我們以廢物處理丟掉，那些東西中有的已經
    損壞，所以我們就全部以廢物來清理，這是乙○○這樣交代的，當天去搬是下午
    五點多，到凌晨快三點，之前我並沒有去搬過，我當天去搬時只看見乙○○，並
    沒有看見有其他人，也沒有看過江春長這個人，我們去搬之前並沒有其他車子去
    搬東西，我們去到現場，是乙○○開的門，他說哪些要搬，哪些要搬，裡面我看
    到的是舊傢俱。乙○○說要以廢棄物清理場處理。我們就遵照指示，當天除了我
    們，還有我伯父，一共有五人，開兩輛車，剛開始一部，後來到了七點多又來了
    一部等語（詳見原審卷第一九三頁、二三二頁、二三四至二三六頁）。又證人黃
    錦玉亦於原審證稱：因為告訴人之先生常去我那邊理髮，我下班後九點多，十點
    左右，正好要關鐵門時抬頭一看，就看見對面有人在搬東西，我想覺得很奇怪，
    因為我們是鄰居所以我才打電話通知他們，打完電話我就下班走了等語（詳見原
    審卷第二三三頁）。另證人陳蘭金於原審證稱：當時看到工人在搬冰箱，把冰箱
    丟在樓下，那工人說那個是壞的不要，我就請他以兩百元搬到我家，我也發現真
    的不能用，後來我花了一千七百元修理冰箱等語（詳參原審卷第一七四頁）。依
    揭證人之證述，可見被告所辯：之前告訴人黃穩軒已搬過東西，告訴人之子有在
    現場，告訴人甲○○還把冰箱賣給他人等語，顯不足採信。
  (三)證人即當時出面處理之警員蘇炫銘於原審證稱：九十年七月十四日我是巡邏的勤
    務，接獲甲○○報案，奉旨到現場是成功路二段九號去處理，我在現場看見甲○
    ○及乙○○都在場，乙○○提出一些經過甲○○先生黃穩軒同意的類似法拍屋單
    據文書，當時雙方都各執一詞，現場有看見兩台車，車上堆滿了一些舊傢俱、木
    板等，後來我們帶他們回派出所，交由受理案件的備勤組處理，我又繼續巡邏，
    其他我並不知道，卡車司機我也不知道是誰，卡車的東西當時我離開之前還有在
    等語（詳見原審卷第九九頁、一００頁）。證人李旭榮亦證稱：本來是我同事去
    處理，後來同事帶回來換我接辦，我處理的是製作筆錄，因為當初告訴人說他老
    公都不在國內，怎麼會有一份他老公出具的契約書，可以讓人家搬家裡的東西，
    我們就是處理製作這份筆錄，至於車上的東西我當時看見塑膠袋包起來，裡面是
    什麼東西看不出來，且時間也蠻晚的，告訴人是爭執裡面有票據，有貴重的東西
    ，他要告侵占等，我們看車上有些好像只是一些傢俱，並沒有查證確實有哪些東
    西，當時看車上都是舊傢俱，並沒有什麼臭氣薰人的情形等語綦詳（詳見原審卷
    第一一三頁）。依證人蘇炫銘、李旭榮上開證詞，足見被告辯稱：屋內均係不要
    之廢棄物，垃圾，臭氣薰人云云，亦不足採信。
  (四)被告提出之房屋遷讓協議書其上雖有黃穩軒之簽名，而證人劉偉誠雖證稱：搬東
    西時告訴人之兒子在場，上開屋子拍定後，伊有貼紙條留電話，後來屋主黃穩軒
    有與伊聯絡，有看
    有於下午三、四點，在屋內等我們，搬東西時告訴人之兒子在場等語（詳見偵字
    第一二一二八號卷第八八頁、八九頁、原審卷第六三頁），惟其上開證詞與證人
    即前往搬家之工人劉俊宏所證之情不符，亦與被告所供告訴人之子係晚上八點多
    與他媽媽一起來等語不合，是證人劉偉誠所證顯與事實不符，難以憑信。再上開
    協議書上黃穩軒之簽名（見偵字第一二一二八號卷第七頁），其筆跡與告訴人所
    提出之委託書及原審法院執行處執行（勘測）筆錄其上在場人黃穩軒之筆跡（見
    原審卷第三八頁），二者之筆順，運筆特性，筆跡特徵明顯不同，顯非同一人所
    為。又其上所按指印經原審送鑑驗，內政部警政署刑事警察局以指紋特徵比對法
    鑑驗結果：房屋簽讓協議書上之黃穩軒名下指紋係指尖紋，與存檔之黃海成（已
    改名黃穩軒）之指紋為三面印指紋，二者指紋印部位不同、無法比鑑等情。亦有
    內政部警政署刑事警察局刑紋字第０九一０二四三八六二號鑑驗書存卷可參（見
    原審卷第八六頁）。另黃穩軒於八十九年十月二十三日出境後，迄九十年十月三
    日止均未入境，有內政部警政署入出境管理局九十年十月三日（九十）境信宋字
    第０六三００一號函及所附之出入境紀錄附卷可稽（見偵字第一二一二八號卷第
    八十頁、八一頁）。準此足徵被告所指與黃穩軒簽訂房屋遷讓協議書之九十年七
    月十二日黃穩軒並不在國內，是黃穩軒自不可能於上址與其簽訂上開房屋遷讓協
    議書。被告雖提出伊弟陳池文之台北縣中和地區農會帳戶影本，惟前揭帳戶影本
    於九十年七月十二日固有提領九萬元之紀錄，然並未有何簽收之記錄，無從證明
    確有給付黃穩軒，且以被告乙○○身為專業法拍屋之人並有代書協助，竟未留下
    黃穩軒之
    其本身所從事之專業及劉偉誠代書之專業所應為之行為，難認契合，苟其真有與
    該名自稱黃穩軒之人簽訂上開之房屋遷讓協議書，實無可能不留下其
    本，請其簽收搬遷費並注意所按捺之指紋是否清晰，以利事後鑑定等情。又原審
    依職權將被告、證人劉偉誠送法務部調查局測謊，以控制問題法、混合問題法為
    測謊方法，測謊結果被告稱：其曾與黃穩軒簽署協議書，其曾交付黃穩軒八萬元
    。劉偉誠稱：其曾與黃穩軒電話聯繫簽署事宜，協議書是黃穩軒簽署等問題，上
    述問題經測試均呈情緒波動反應，研判有說謊等情，亦有法務部調查局九十一年
    十月二十八日調科參字第０九一００五九三七五０號測謊報告書在卷可參（見原
    審卷第八七頁）。顯見被告所辯及證人劉偉誠之附合之詞，均不足採信。
  (五)告訴人與原屋主之租賃權雖經法院除去，惟於拍賣公告上亦載明，租賃關係業經
    除去尚未確定，俟確定後始拍定點交等語，此有右揭原審法院執行處拍賣公告可
    稽，由此可見被告當知悉本件尚須經法院點交始可取得移轉房屋之佔有，竟未候
    法院點交即擅自進屋搬東西並告知搬家工人以廢棄物處理，其無故侵入他人住宅
    毀損之犯意亦明。另其偽造黃穩軒名義之房屋簽讓契約書，足使告訴人等將來可
    能因房屋簽讓遭受不利益，自足生損害於告訴人等亦無疑義。雖告訴人甲○○指
    稱屋子裡尚有票據、電腦、電子琴、音響等物，惟證人劉俊宏證稱：當初去搬都
    只是舊傢俱，並無電腦、電視等語；另證人李旭榮亦證稱；當初看車上均只是舊
    傢俱等語，是並無證據證明有告訴人指陳之票據、電腦、音響、電視、電子琴等
    物，自無從就上開物品加以搬離毀損，是告訴人此部分指訴，自難率信。
  (六)綜上，本件事證明確，被告之犯行堪以認定，自應依法論科。
二、核被告所為，係犯刑法第二百十六條、第二百十條之行使偽造私文書及同法第三
    百零六條第一項之侵入住宅罪、同法第三百五十四條之毀損罪。被告偽造署押、
    指印為偽造私文書之部分行為，偽造私文書低度行為為行使偽造私文書之高度行
    為所吸收，均不論罪。被告所犯上開三罪之間，有方法結果之牽連關係，應從一
    重行使偽造私文書罪處斷。原審經詳細調查，以被告罪證明講，據以論科，並審
    酌被告之素行、犯罪之目的、動機、手段、所生之危害及犯後坦承犯行，態度尚
    稱良好等一切情狀，量處有期徒刑六月，並諭知易科罰金之折算標準；併諭知被
    告所偽造房屋簽讓契約書上之黃穩軒署押、指印各一枚，應依刑法第二百十九條
    宣告沒收。原審認事用法，核無不合，量刑洵屬允當。被告上訴否認犯行，指摘
    原審判決不當，請求撤銷改判，為無理由，應予駁回。
據上論斷，應依刑事訴訟法第三百六十八條，判決如主文。
本案經檢察官彭坤業到庭執行職務。
中      華      民      國    九十二    年      十二      月      三十  日
                              臺灣高等法院刑事第二十四庭
                                  審判長法  官  陳  貽  男
                                        法  官  李  世  貴
                                        法  官  陳  憲  裕
右正本證明與原本無異。
如不服本判決，應於收受送達後十日內向本院提出上訴書狀，其未敘述上訴之理由者
並得於提起上訴後十日內向本院補提理由書（均須按他造當事人之人數附繕本）。
                                        書記官  劉  育  妃
中      華      民      國    九十二    年    十二      月    三十      日
附錄：本案論罪科刑法條全文
刑法第二百十六條：
行使第二百十條至第二百十五條之文書者，依偽造、變造文書或登載不實事項或使登
載不實事項之規定處斷。
刑法第二百十條：
偽造、變造私文書，足以生損害於公眾或他人者，處五年以下有期徒刑。
刑法第三百零六條：
無故侵入他人住宅、建築物或附連圍繞之土地或船艦者，處一年以下有期徒刑、拘役
或三百元以下罰金。
無故隱匿其內，或受退去之要求而仍留滯者，亦同。
刑法第三百五十四條：
毀棄、損壞前二條以外之他人之物或致令不堪用，足以生損害於公眾或他人者，處二
年以下有期徒刑、拘役或五百元以下罰金。


司法院資訊處製作；財團法人民間司法改革基金會備份。
